最高法院民事裁定　　　　　　　一○○年度台抗字第五六八號
再 抗告 人　元譽實業有限公司
法定代理人　蔡侑都
訴訟代理人　金學坪律師
上列再抗告人因與相對人中華民國經濟部間請求拆屋還地等事件
，對於中華民國一○○年二月二十四日台灣高等法院台南分院裁
定（一○○年度重抗字第二號），提起再抗告，本院裁定如下：
    主  文
再抗告駁回。                                            
再抗告訴訟費用由再抗告人負擔。
    理  由
按訴訟標的之價額，由法院核定。核定訴訟標的之價額，以起訴
時之交易價額為準；無交易價額者，以原告就訴訟標的所有之利
益為準。法院因核定訴訟標的之價額，得依職權調查證據，民事
訴訟法第七十七條之一第一至三項定有明文。所謂交易價額，應
以市價為準。請求將土地上之房屋拆除並交還土地之訴，係以土
地之交還請求權為訴訟標的，其訴訟標的之價額應以土地之交易
價額即市價為準。又土地如無實際交易價額，當事人復未能釋明
訴訟標的物之市價，供法院核定訴訟標的之價額，法院得依職權
命鑑定訴訟標的物之市價，以為核定訴訟標的價額之依據。然土
地公告地價係直轄市及縣（市）主管機關辦理規定地價或重新規
定地價時，依平均地權條例第十五條第三款規定所公告之地價；
公告土地現值係直轄市及縣（市）政府依同條例第四十六條規定
每年所公告之土地現值。除在舉辦規定地價或重新規定地價之當
年，公告地價與公告土地現值相同外，其餘年度之公告地價與公
告土地現值未盡相同，自非不得以政府機關逐年檢討調整之公告
現值為核定訴訟標的價額之參考。於拆屋還地事件之訴訟標的係
以土地之價額為準，法院若未命鑑定訴訟標的之價額，自得以原
告起訴時為訴訟標的物之土地當期公告現值為交易價額，核定訴
訟標的價額。本件相對人依民法第七百六十七條之規定，主張其
所有土地被侵奪，請求再抗告人拆屋還地，台灣雲林地方法院（
下稱雲林地院）以九十九年度重訴字第一號判決命再抗告人應將
坐落雲林縣斗六市○○段一四八號土地上如附圖即雲林縣斗六地
政事務所九十九年五月二十四日土地複丈成果圖所示編號Ａ，面
積一九五‧八二平方公尺及同段一四九號土地上如原裁定附圖所
示編號Ａ、Ｃ，面積各為五一七‧一三、一二四二‧一二平方公
尺之建物三棟拆除，交還土地與相對人。再抗告人對該判決及雲
林地院核定訴訟標的價額之裁定，分別向原法院提起上訴及抗告
。關於核定標的價額部分，原法院以：再抗告人占用之上開二筆
土地於起訴時之公告現值為每平方公尺新台幣（下同）三千七百
元，上訴第二審裁判費之徵收，應以相對人請求返還系爭土地，
於起訴時之交易價額為準。土地公告現值，係直轄市或縣（市）
政府對於轄區內土地，經常調查其地價動態，將地價相近的土地
劃為同一地價區段，並估計區段地價後，提經地價評議委員會評
定者，以作為移轉計徵土地增值稅之依據；而公告地價，係直轄
市或縣（市）政府對於轄區內土地，於規定地價或重新規定定價
，根據地價變動情形，以同期土地現值之地價區段為基礎，並估
計區段地價後，提經地價評議委員會評定者，以作為規定地價或
重新規定地價時土地所有人申報地價之參考，則以上開二筆土地
之公告現值核定訴訟標的之價額，應較以土地之公告地價核定者
，更接近客觀交易價額之標準。第一審裁定雖未揭示本件上訴利
益之計算式，然依上開計算標準，以該二筆土地於相對人起訴時
之公告現值即每平方公尺三千七百元，核算訴訟標的價額為二千
二百零九萬五千四百三十八元（計算式：3,7003,081.43＋3,7
002890.31＝22,095,438 元，元以下四捨五入），應無不合等
詞，爰維持雲林地院所為訴訟標的價額之核定，裁定駁回再抗告
人之抗告，經核於法尚無違誤。再抗告論旨，以本件標的價額應
依上訴時之土地交易價額計算云云，指摘原裁定適用法規顯有錯
誤，聲明廢棄，非有理由。
據上論結，本件再抗告為無理由。依民事訴訟法第四百九十五條
之一第二項、第四百八十一條、第四百四十九條第一項、第九十
五條、第七十八條，裁定如主文。
中    華    民    國  一○○  年    七    月   十五   日
                      最高法院民事第二庭
                          審判長法官  吳  正  一  
                                法官  葉  勝  利  
                                法官  阮  富  枝  
                                法官  吳  麗  女  
                                法官  鄭  雅  萍  
本件正本證明與原本無異
                                      書  記  官  
中    華    民    國  一○○  年    七    月  二十五  日
                                                      Q